【裁判字號】    99,交抗,1032
【裁判日期】    990413
【裁判案由】    違反道路交通管理處罰條例
【裁判全文】
臺灣高等法院交通事件裁定            99年度交抗字第1032號
抗  告  人
即受處分人  甲○○
上列抗告人因違反道路交通管理處罰條例案件，不服臺灣板橋地
方法院，中華民國99年2月26日所為裁定（98年度交聲字第4621
號），提起抗告，本院裁定如下：
    主  文
抗告駁回。
    理  由
一、原裁定意旨詳如附件。
二、抗告意旨略以：員警舉發時、地，伊車道為綠燈，斑馬線上
    站有一行人站在中央，車行進至停止線時，轉為黃燈，該名
    行人似意欲往前，抗告人即按鳴喇叭示警，並左打方向盤踩
    煞車，致跨越雙黃線，車身一半在斑馬線上，一半在十字路
    口停住，無車後繼續行駛。警員誤以為抗告人闖紅燈並開單
    ，若能調閱巷口便利商店監視錄影帶即知應係行人闖紅燈而
    非抗告人。原審法官未詳酌實情，逕以員警即證人之證詞為
    判斷，於法未合，爰提起抗告云云。
三、本院查：
  (一)、按法院受理交通事件，準用刑事訴訟法之規定；其處理辦
      法，由司法院會同行政院定之，道路交通管理處罰條例第
      89條定有明文。又聲明異議案件之處理，除準用刑事訴訟
      法有關規定外，依道路交通案件處理辦法之規定處理之；
      交通法庭就聲明異議之案件，必要時，得訊問受處分人及
      其他關係人，並得傳喚證人，命行鑑定，實施勘驗，亦為
      該辦法第4條第2項及第16條所明定。又員警舉發交通違規
      案件，並不以舉發照片為唯一證明方法（道路交通管理處
      罰條例第7條、第7條之1、第7條之2規定參照）。故依現
      行法律規定，法院處理交通事件，並不限於科學儀器所採
      證據，惟仍須就事件所涉相關證據資料，包括供述及非供
      述證據，依據證據法則，憑以認定行為人交通違規行為之
      有無。此乃因交通違規事件之特性，行為態樣甚夥，復多
      有瞬間即逝行為，實在無法於有交通違規同時，全部得以
      即時利用科學儀器，取得證據資料；即使屬於方便以科學
      儀器採證之交通違規行為，普遍採用，不但所費不貲，也
      有實際困難。若舉發員警係親眼見聞違規經過，並以證人
      身分具結後在法院證述，仍不失為認定交通違規事實有無
      之證據方法。況警員舉發交通違規，係依道路交通管理處
      罰條例授權所為之職權行使。而汽機車駕駛人闖紅燈等違
      規行為之取締，揆其行為本質，多係發生於瞬間，為達成
      維持交通秩序目的之必要，依道路交通管理處罰條例之規
      定，此種立即性之舉發違規，多依警員之認知判斷已足，
      並無必須另有其他積極佐證，始構成處分要件之規定。此
      係因執行職務之公務員，通常多具有一定之考選資格與專
      業訓練，且其執法之對象係不特定之大眾，故其立場經立
      法機關推定，應具有客觀、公正與公平之特質，而無故意
      偏頗之虞。
  (二)、抗告意旨雖指陳原裁定並未調閱巷口監視錄影帶畫面判斷
      車輛無闖紅燈而係行人闖紅燈之情事，而逕以證人即舉發
      警員劉英傑於原審之具結證詞稱抗告人甲○○違規事實明
      確，於法有違。惟依上所述，本件警員之舉發既符合法律
      規定程序，原裁定並以證人及舉發員警之具結證詞作為證
      據方法，程序上並無不法。抗告意旨爭執原審裁定所認定
      事實之證據明確性不足並非可取，而原處分機關裁決之內
      容與原審駁回抗告人之聲明異議，經核於法亦無不合，抗
      告為無理由，應予以駁回。
據上論結，應依道路交通案件處理辦法第26條，刑事訴訟法第
412條，裁定如主文。
中    華    民    國    99    年    4    月    13    日
                  交通法庭審判長法  官  陳貽男
                                法  官  詹駿鴻
                                法  官  楊炳禎
以上正本證明與原本無異。
不得再抗告。
                                書記官  林月蓉
中    華    民    國    99    年    4    月    14    日

司法院資訊處製作；財團法人民間司法改革基金會備份。
